【裁判字號】    90,重訴,100
【裁判日期】    900521
【裁判案由】    返還借款
【裁判全文】
臺灣臺北地方法院民事判決  九十年度重訴字第一○○號
    原      告  交通銀行股份有限公司
    法定代理人  丁○○
    訴訟代理人  乙○○
                丙○○
    被      告  甲○○
右當事人間請求返還借款事件，本院判決如左：
    主      文
被告應給付原告新台幣柒佰參拾萬元，及自民國八十九年十一月一日起至清償日止，
按年利率佰分之玖點陸肆計算之利息，並自民國八十九年十一月一日起至民國八十九
年五月一日止，按上開利率佰分之拾，自民國八十九年五月一日起至清償日止，按上
開利率佰分之貳拾計算之違約金。
訴訟費用由被告負擔。
    事    實
甲、原告方面：
一、聲明：如主文所示。
二、陳述：
（一）訴外人華龍海陸工程股份有限公司（下稱華龍海陸公司）邀被告為連帶保證人
      ，於民國（下同）八十七年四月一日向原告借款新台幣（下同）一千萬元，約
      定清償期為八十八年三月三十一日，利息依原告所定基本放款利率浮動計息，
      每月收息一次，惟當原告短期參考利率加年息百分之一高於上開計息利率時，
      新撥款部份即改按原告短期參考利率加年息百分之一逐日浮動計息。本金逾期
      延遲給付時，自到期日起，逾期在六個月以內部分，按本金金額依前述利率之
      一成；逾期超過六個月部分，依前述利率之二成計付違約金。詎料華龍海陸公
      司屆期不為清償，迭經催討無效，尚欠如主文第一項所示本金、利息、違約金
      。為此提起本訴。
（二）原告於系爭借貸屆期後未曾同意華龍海陸公司延展清償期日。
三、證據：提出短期擔保授信合約影本、催繳函影本為證。
乙、被告方面：
一、聲明：駁回原告之訴。
二、陳述：
（一）原告曾與華龍海陸公司研商疏困延期事宜，原告既知有財務週轉不靈之情況，
      理應要求更換連帶保證人。
（二）華龍海陸公司負責人同意被告免除連帶保證人責任。
（三）原告於系爭借款屆期後，同意華龍海陸公司延期清償，按民法第七百五十五條
      規定，被告不同意，自不負保證責任。
（四）本件起訴事實，經鈞院八十八年度重訴字第二五０六號裁定駁回原告之訴。
三、證據：提出華龍海陸公司員工應付薪資協調會影本、同意書影本、民事裁定書為
    證。
    理      由
一、原告曾依本件借貸關係，訴請被告履行保證責任，經本院以八十八年度重訴字第
    二五０六號受理在案。惟本院裁定命原告繳納裁判費，原告未依限繳納，遭本院
    裁定駁回其訴，有被告提出該裁定書，並經本院調閱該卷宗查核在案。是上開事
    件未經本院審理實體上之爭執，該裁定不具實質確定力。則原告再提起本件訴訟
    ，無違背一事不再理之不合法情事，先予敘明。
二、原告主張：華龍海陸公司邀被告為連帶保證人，於八十七年四月一日向原告借款
    一千萬元，約定清償期為八十八年三月三十一日，利息依原告所定基本放款利率
    浮動計息，每月收息一次，惟當原告短期參考利率加年息百分之一高於上開計息
    利率時，新撥款部份即改按原告短期參考利率加年息百分之一逐日浮動計息。本
    金逾期延遲給付時，自到期日起，逾期在六個月以內部分，按本金金額依前述利
    率之一成；逾期超過六個月部分，依前述利率之二成計付違約金，詎料華龍海陸
    公司屆期不為清償，迭經催討無效，尚欠如主文第一項所示本金、利息、違約金
    之事實之事實，已據其提出與所述相符之短期擔保授信合約影本、催繳函為證。
    並為被告所是認，堪信為真正。
三、被告抗辯華龍海陸公司負責人已同意被告免除擔任連帶保證人等語，固據其提出
    同意書為證。然按保證人向主債務人請求除去其保證責任，僅為其與主債務人之
    關係，其對於債權人所負代償責任，並不因此而受影響，最高法院二十二年上字
    第三六五號判例可資參照。是華龍海陸公司同意免除被告之保證責任，無礙被告
    對原告所負之連帶保證責任，是被告抗辯無庸負責，委無足取。
四、被告抗辯：原告同意華龍海陸公司延期清償，按民法第七百五十五條之規定，伊
    告不同意，自不負保證責任云云。為原告所否認。按原告對於自己主張之事實已
    盡證明之責後，被告對其主張，如抗辯其不實並提出反對之主張者，則被告對其
    反對之主張，亦應負證明之責，此為舉證責任分擔之原則，最高法院十八年上字
    第二八五五號判例足資參照。查原告已舉證證明系爭連帶保證關係存在，被告就
    原告同意主債務人延期清償之抗辯，則未舉證以實其說，自不足免除其所負之保
    證責任。
五、綜上所述，原告依系爭保證契約請求被告清償系爭借款本金、利息及違約金，為
    有理由，應予准許。
六、本件事證已臻明確，兩造其餘攻擊防禦方法及所為之舉證，不影響判決結果，無
    庸一一論述，附此敘明。
七、結論：本件原告之訴為有理由，依民事訴訟法第七十八條，判決如主文。
中      華      民      國    九十      年      五      月    二十一    日
                                            民事第三庭法      官  翁昭蓉
右為正本係照原本作成
如對本判決上訴，須於判決送達後廿日內向本院提出上訴狀
中      華      民      國    九十      年      五      月    二十一    日
                                                          書記官  高菁菁


司法院資訊處製作；財團法人民間司法改革基金會備份。
